臺灣高雄地方法院刑事判決　　　　　　　93年度訴字第2771號
公　訴　人　臺灣高雄地方法院檢察署檢察官
被　　　告　甲○○　男　36歲.
被　　　告　丙○○
上列被告因偽造文書等案件，經檢察官提起公訴（93年度偵字第
8225、15133號），本院判決如下：
    主  文
甲○○連續意圖為自己不法之所有，以詐術使人將本人之物交付
，處有期徒刑壹年。
丙○○共同偽造私文書，足以生損害於他人，處有期徒刑參月，
如易科罰金，以參佰元折算壹日。緩刑貳年。偽造之「金勝吉」
署押、印文各貳枚均沒收。
    事  實
一、甲○○係高雄市○○區○○街51巷42號1 樓「元全企業行」
    實際負責人（登記負責人為乃母林洪嬌鳳），竟意圖為自己
    不法之所有，於民國89年6月14日向歌林股份有限公司（下
    稱歌林公司）之業務員郭福源佯稱：「願經銷歌林公司電器
    製品」等語，並於當日由林洪嬌鳳（已於89年12月29日死亡
    ，另經臺灣高雄地方法院檢察署檢察官為不起訴處分確定）
    與歌林公司共同簽訂經銷合約書一份而施用詐術，惟因歌林
    公司要求經銷商應覓具擁有相當價值之不動產者二位以為其
    連帶保證人，並提供其不動產為擔保設定抵押權，以擔保經
    銷商之貨款能如期清償之連帶保證責任，及享有60天之付款
    優惠條件。甲○○明知並無足資擔任保證人之人及土地可供
    擔保，為遂行其向歌林公司詐騙之目的，乃於報紙上刊登代
    客辦理貸款事宜之廣告，適彼時丙○○亟需使用金錢，乃與
    甲○○聯繫，欲向甲○○借款新臺幣（下同）30萬元，甲○○乃要求丙○○共同擔任前述經銷合約之連帶保證人，丙○○為順利向甲○○借得款項，明知其子金勝吉未同意擔任連
    帶保證人，且亦不同意將金勝吉所有坐落於台南縣佳里鎮○○段495 號土地提供擔保，竟於某電動遊樂場內覓得某年籍
    不詳之成年男子假冒其子金勝吉，復在不詳時間、地點，請
    求不知情之姓名年籍不詳之成年人偽刻金勝吉之印章（未扣
    案），由前述電動遊樂場之成年男子在元全企業行內，於經
    銷合約書上甲方連帶保證人欄內簽署「金勝吉」，並蓋用上
    述偽刻之印章而偽造私文書，足生損害於金勝吉及歌林公司
    ；甲○○於取得經銷商資格及享60天付款優惠利益後，遂於
    同年6 月17日起，開始向歌林公司進貨，歌林公司因此而陷
    於錯誤，依約出貨。嗣歌林公司要求補辦不動產擔保，甲○○乃要求丙○○提供前開不動產供歌林公司抵押始可借予款
    項，惟丙○○發覺有異放棄借款，而未提供不動產供擔保。
    甲○○為另覓其他不動產供歌林公司擔保，復基於為自己不
    法所有之意圖，於同年6 月間某日，在報上刊登可代辦貸款
    廣告，適戊○○（原名為楊志雄，於案發之後改名）因財務
    困難須款甚殷而與甲○○聯絡後，甲○○即向戊○○佯稱：
    「須提供土地擔保及簽發本票俾辦理貸款，隔日即可取得貸
    款」等語而施用詐術，使戊○○信以為真、陷於錯誤，遂於
    同年7 月6 日至「元全企業行」店裡，辦理對保事宜，戊○○除提供渠所有坐落於台南縣東山鄉○○○段125 之2 號土
    地（此土地於同年10月12日贈與予渠父丁○○，起訴書誤載
    為楊志雄提供丁○○所有之該筆土地），以供貸款擔保之用
    外，另依甲○○要求，與元全企業行林洪嬌鳳共同為發票人
    ，簽發面額為50萬元之本票一紙，詎甲○○竟將該對保資料
    轉提供予歌林公司，做為其上述經銷合約購貨之擔保，而取
    得不法利益，卻未代戊○○辦理貸款。迄於同年7 月14日止
    ，甲○○向歌林公司訂貨後所收取之電器產品總金額計達
    128 萬餘元。嗣歌林公司於同年7 月17日，派業務員郭福源
    前往收取前述貨款時，發現「元全企業行」人去樓空，甲○○業已逃逸無蹤，且甲○○所交付用以支付貨款之支票悉遭
    退票，始知受騙，旋就前述戊○○所提供擔保之土地向法院
    聲請強制執行。而戊○○前委託甲○○辦理貸款歷數月久候
    仍未接獲貸款通知，嗣於同年12月間接獲臺灣臺南地方法院
    民事執行處之通知後始知悉受騙。
二、案經丁○○、楊志雄訴請臺灣臺南地方法院檢察署檢察官呈
    請臺灣高等法院檢察署移轉臺灣高雄地方法院檢察署及歌林
    公司訴請同署檢察官偵查後起訴。
    理  由
一、本件訊據被告甲○○否認有何犯行，辯稱：「這家店是我母
    親林洪嬌鳳及我的父親共同經營的，我對這家店不熟，我母
    親還有僱用他人照料這家店，我沒有經營這個店，我也沒有
    詐欺他人的行為。我從來沒有看過丙○○，也不認識她，楊
    志雄及丁○○第一次在台南地方法院開庭時，丁○○有說沒
    有看過我，後來不知道為何他又說是我做的，我沒有去過他
    家。票據不是我的，出貨單也不是我簽的。對於元全企業行
    設定不動產抵押權之事情我全部不清楚。元全企業行是我母
    親開的，她當時還有僱用另一個人看店，如果我有詐欺，我
    現在經濟也不會這樣困難，我小孩子還寄在社會局。現在我
    總算找到工作，告訴人還要我賠償。戊○○不可能隨我的意
    思去做那些事情，他不可能沒有自己思考之能力。郭福源講
    的不實在，契約不是我簽的，貨物也不是我叫的。我沒有詐
    欺，如果有的話，我現在經濟不會這樣困難，也不用去飛機
    上面刷卡騙錢了」等語；訊據被告丙○○對於上述犯罪事實
    坦承不諱。
二、經查：
（一）證人即告訴人歌林公司之業務員郭福源於本院審理時具結
      後證稱：「（檢察官問：元全企業行於89年6 月間與你們
      公司簽訂合約，是誰出面簽訂？）是甲○○本人出面簽約
      。（檢察官問：元全企業行之登記負責人林洪嬌鳳是否見
      過？）有。他是甲○○之母親。（檢察官問：當初為何當
      你們公司之經銷商？）是甲○○自己打電話來公司說要經
      營我們公司之電器，我們就到他店裡去與他接洽，我們要
      求一定簽訂合約書，而且要找保證人，並提供設定抵押。
      （檢察官問：後來如何？）後來甲○○就找了丙○○來當
      保證人，還有提供丙○○之兒子之不動產，但是簽約後，
      丙○○提供不出來不動產，所以我們再要求甲○○另外提
      供不動產，甲○○又找來丁○○，提供不動產設定擔保。
      （檢察官問：提示歌林公司之經銷合約書，這份經銷合約
      書是你對保？）是的，是在被告之店裡面簽訂。（檢察官
      問：上面「甲方」之甲○○之簽名是誰簽名？）是甲○○
      本人簽的。（檢察官問：上面之保證人是誰簽的？）是自
      稱「金勝吉」的男子簽的。（檢察官問：提示93年發查字
      第206 號案卷裡面之楊志雄與元全企業行簽給歌林公司之
      本票、抵押權設定合約上面之本票是楊志雄、元全企業行
      簽給歌林公司之本票，是誰簽的？）是他們在當場元全企
      業行簽的，交給我們公司的，我有在場。（檢察官問：發
      票之元全企業行這幾個字、及章是誰簽名、蓋章的？）是
      甲○○自己簽名，印章也是他蓋的。（檢察官問：當時楊
      志雄有在場？）是的。（檢察官問：當初有無告訴楊志雄
      說，簽本票之用途？）有，是要用來經營電器行當連帶保
      證人用的。（檢察官問：楊志雄怎麼說？）他說他知道。
      （檢察官問：元全企業行與你們簽約後，有叫電器，是誰
      訂的？）都是甲○○訂的。（檢察官問：你們貨是直接送
      去他的店？）是公司用貨運直接送去他的店裡面。（檢察
      官問：當初提出告訴時，所附之四張支票是誰交給你的？
      ）是甲○○交給我們公司之貨款。（審判長問：楊志雄提
      供台南縣東山鄉之土地辦理貸款之情形如何？）他是將所
      有權狀、印鑑證明提供給我們公司辦理設定抵押。（審判
      長問：有無告訴他說，是什麼樣的情形要設定抵押？）我
      有告訴他，他當連帶保證人，要提供土地作為抵押設定。
      （審判長問：當時楊志雄、甲○○二位均有在場？）是的
      。（審判長問：你們有無要求楊志雄、丁○○父子、林洪
      嬌鳳、甲○○簽訂本票？）有，因為楊志雄他們設定50萬
      元之抵押權，所以要簽發50萬元之本票，我有告訴他們。
      我也有告訴甲○○這件事。（審判長問：林洪嬌鳳有無簽
      本票？）有。設定抵押之本票，負責人也要簽，林洪嬌鳳
      之部分是親自按捺指印，而甲○○是親自蓋元全企業行之
      章，也有簽名，而楊志雄是自己簽名蓋章。（審判長問：
      從頭到尾，丁○○先生有無到場過？）沒有」等語（參本
      院94年3 月29日審判筆錄第3 至6 頁）。
（二）是由證人郭福源之證詞，可知被告甲○○自行撥打電話至
      歌林公司，並稱要經銷歌林公司之電器產品，證人郭福源
      即至「元全企業行」與被告甲○○接洽，證人郭福源並表
      示要簽合約書，且要求被告甲○○需尋找保證人，並設定
      抵押。嗣被告甲○○即尋找被告丙○○及渠兒子金勝吉所
      有之不動產，為經銷歌林公司電器之擔保。而卷附之歌林
      經銷合約書（參92年度發查字第4672號卷宗第6 至8 頁）
      ，係被告甲○○出面與證人郭福源所簽定，合約書上保證
      人係自稱「金勝吉」之男子所簽，但於簽約後，被告丙○○提供不出來不動產，因此證人郭福源要求被告另外提供
      不動產，後來被告甲○○找來證人丁○○提供不動產設定
      抵押，而卷附「楊志雄」、「元全企業行」、「林洪嬌鳳
      」所共同簽發，發票日為89年7 月6 日，面額為50萬元之
      本票一紙（參臺灣臺南地方法院檢察署93發查字第260 號
      卷宗第5 、67頁）及坐落於台南縣東山鄉○○○段125 之
      2 號土地之抵押權設定契約書（同上偵卷第6 至8、62 至
      66頁），係由證人楊志雄、被告甲○○所簽署、蓋印。而
      歌林公司則於簽約及設定抵押權前後，將被告甲○○所訂
      購之電器，運至「元全企業行」，由被告甲○○所收受等
      事實。
（三）證人即共同被告丙○○源於本院審理時具結後證稱；「（
      檢察官問：你與甲○○是何關係？）我是看報紙廣告，登
      不動產借款廣告，我就打電話與對方聯絡。（檢察官問：
      對方如何說？）當初有二個人來我家，一個自稱王代書，
      與被告甲○○一起來我家，王代書稱被告是金主之兒子，
      他說如果我要借款，要將不動產給歌林公司設定抵押，因
      為他們要向歌林公司訂貨，所以要我提供擔保，做設定抵
      押給歌林公司。（檢察官問：提示歌林公司之經銷合約書
      ，在89年6 月14日上面之連帶保證人丙○○是你親自簽的
      ？）上面之丙○○是我自己簽的。（檢察官問：另外連帶
      保證人金勝吉是誰簽的？）我在電動玩具行找一個人冒充
      金勝吉去簽的。（檢察官問：為何找人冒充金勝吉，不叫
      自己兒子去簽名？）因為當時他不太同意，而且他在唸書
      ，不能請假，所以我才找人冒充。（檢察官問：簽完經銷
      合約書後，有無提供你兒子之土地去設定抵押？）沒有。
      （檢察官問：為何後來沒有提供？）因為當時那個歌林公
      司給我看合約時，我很匆忙，沒有注意看，回家後，我覺
      得不對勁，所以我打電話給甲○○，說我自己放棄借款，
      我就沒有去辦理設定登記了。（檢察官問：所謂當初說借
      款給你要當連帶保證人的人是誰？）是甲○○告訴我的，
      只是我當時不知道他的名字，他說要我提供不動產給歌林
      公司設定抵押。（審判長問：當時你請別人冒充金勝吉去
      簽名時，你知道是要辦理貸款？）是的。（審判長問：否
      知道要簽訂本票給歌林公司？）我不知道，甲○○說他借
      款給我，要我將土地設定抵押給歌林公司，原先我有同意
      ，後來我發覺不對勁，才放棄的」等語（參本院94年3 月
      29 日 審判筆錄第8 至10頁）。是由證人即被告丙○○之
      證詞，可知被告丙○○因亟需用錢，於報紙上得悉有人在
      辦理貸款事宜，與被告甲○○聯繫後，被告稱如果要借款
      ，要將不動產給歌林公司設定抵押。嗣因證人即被告丙○○之子金勝吉尚在學，且不願意提供上述不動產設定抵押
      權予歌林公司，證人即被告丙○○欲取得30萬元借款，乃
      於某電動遊樂場覓得上述不知情之成年男子，假冒金勝吉
      ，在上述歌林公司經銷合約書上簽署金勝吉之名字，但因
      證人即被告丙○○回家後細譯經銷合約書後，發覺有可能
      損及金勝吉之權益，乃向被告甲○○稱放棄貸款，而未提
      供金勝吉之前述不動產作為抵押權設定之標的等事實。
（四）證人即告訴人丁○○於本院審理時具結後證稱：「（檢察
      官問：楊志雄是你兒子？）你兒子於89年7 月6 日有去擔
      任元全企業行向歌林公司之貸款擔任保證人，你是否知道
      ？）他事後有跟我講，我才將上開土地過戶給我自己名下
      。隔了三年才接到法院傳票說要拍賣。（檢察官問：你兒
      子於八十九年七月六日為何去擔任元全企業行之連帶保證
      人？）是因為甲○○設計他的，他看到報紙廣告，他要借
      錢，他向對方聯絡，甲○○有到我家來，我有在場，甲○○將原登記名義人楊志雄之土地所有權狀帶走，說要拿去
      辦理貸款。後來我再向他要的時候，他說土地所有權狀已
      經掉了，叫我自己去申請。（檢察官問：你兒子楊志雄於
      89年7 月6 日在元全企業行開立本票給歌林公司時，你是
      否在場？）我不在場，不知道此事」等語（參本院94年3
      月29日審判筆錄第7 至8 頁）。
（五）證人即告訴人戊○○（原名為楊志雄，於案發後改名）於
      本院審理時具結後證稱：「（檢察官問：認識被告甲○○
      ？）認識。（檢察官問：為何認識他？）看報紙，那時候
      要拿土地去抵押借款，在報紙上看到廣告，說持分之土地
      也可以借款，我急著用錢，但是那塊土地拿去銀行貸不出
      來，所以看到報紙上面之廣告，我按照廣告電話去問，對
      方說只要有土地就可以貸款，就約我出去見面。（檢察官
      問：約在哪裡見面？）第一次是去左營附近見面，正確地
      點我忘記了。（檢察官問：誰去與你見面？）是甲○○本
      人，他還有去過我家。（檢察官問：見面說什麼？）他說
      將資料準備好，叫我帶出來，我說我要回去家裡拿，之後
      ，我回去家裡，他說問我住在哪裡，他要直接到我家，找
      到我家後，當場我父親也在，他就要我的印鑑證明，及其
      他相關證件資料。後來他在楠梓那邊開一家電器行，我不
      知道他要叫我做什麼，他叫我去楠梓電器行那邊幫他謊稱
      幫向歌林公司作保，只要我簽完那份資料，就可以辦好貸
      款。他說如果歌林公司問我與被告甲○○是什麼關係？就
      說甲○○是我舅舅，我問他為什麼這樣做？他叫我照做，
      明天就可以拿到錢了。（檢察官問：後來有無拿到錢？）
      沒有，一毛錢都沒有拿到。（檢察官問：後來有無找到他
      人？）後來他也沒有辦成，他就告訴我權狀已經掉了，叫
      我再去申辦一張權狀。後來我就找不到他的人，手機也打
      不通，我去他電器行找，他店內都已經空空了。我害怕那
      份土地權狀後來有問題，我還去戶政事務所公告30天，再
      聲請一張新的權狀，原先之權狀被告甲○○都沒有還給我
      。權狀申辦出來，三年之後，才知道被歌林公司辦理抵押
      權。現在那塊土地已經被經歌林公司向臺灣台南地方法院
      申請拍賣。（檢察官問：示卷內楊志雄與元全企業行簽發
      之本票，這張89年7 月6 日簽發之50萬元之本票是你本人
      簽發？）是的。（檢察官問：同一張本票上面「元全企業
      行」之字跡是誰簽寫？）是我的字跡，是甲○○要我簽元
      全企業行的」等語（參本院94年4 月12日審判筆錄第3 至
      4 頁）。
（六）是由證人戊○○、丁○○之證詞，衡諸卷附之土地所有權
      狀及土地登記謄本（參臺灣臺南地方法院檢察署93發查字
      第260 號卷宗第41至43頁）所示，可知坐落於台南縣東山
      鄉○○○段125 之2 號土地原係證人戊○○所有，因證人
      戊○○需款甚急，但上述土地無法順利向銀行貸得款項，
      適證人戊○○於被告甲○○所刊登之報紙廣告上，得悉有
      人在處理土地貸款事宜，旋即與被告甲○○以電話聯繫，
      被告甲○○稱只要有土地即可辦理貸款。被告甲○○邀同
      證人戊○○至「元全企業行」，並告知證人戊○○向證人
      郭福源稱被告甲○○係證人戊○○之舅舅，且擔任保證人
      ，於簽完資料之後，翌日即可取得貸款。嗣證人戊○○於
      前址簽立上述之本票、抵押權設定契約書之後，被告甲○○不但未將原先承諾之貸款交付，且未將上述土地之所有
      權狀交還證人戊○○，並告知證人戊○○全狀遺失，證人
      戊○○即向地政事務所申請補發新的土地所有權狀，嗣於
      89年10月12日將該筆土地贈與證人丁○○。而證人戊○○
      至「元全企業行」，發現該處業已人去樓空，被告甲○○
      亦不知去向，迄經歌林公司就上述土地，向法院聲請強制
      執行，予以查封拍賣之後，證人戊○○、丁○○方知被告
      甲○○之上述言行均係欺騙等情。
（七）再查，被告甲○○於檢察官偵查時陳稱歌林公司之銷貨出
      貨單，其中有部分係其所簽名等語（參臺灣臺南地方法院
      檢察署93發查字第260 號卷宗第84頁），足見被告甲○○
      於本院審理時辯稱未收取任何歌林公司所交付之電器產品
      乙節為虛。復衡諸證人即被告丙○○、證人郭福源、戊○○、丁○○之上述證詞，足見被告甲○○所辯，實為卸責
      之詞，不足採信；而被告丙○○之自白與犯罪事實相符，
      堪以採信。此外，復有歌林經銷合約書一份（參92年度發
      查字第4672號卷宗第6 至8 頁）、及歌林公司請款對帳明
      細表、銷貨出貨單、元全企業行票據明細表、退票支票及
      退票理由單（以上參臺灣臺南地方法院檢察署93發查字第
      260 號卷宗第86至96頁、97至118 頁、119 頁、120 至
      123 頁）、戊○○（原名為楊志雄）與歌林公司、元全企
      業行簽定抵押權設定契約、土地登記申請書、本票及丁○○土地所有權狀、土地登記謄本（以上參臺灣臺南地方法
      院檢察署93發查字第260 號卷宗第5 至8 頁、41至43頁、
      62至69頁）、臺灣臺南地方法院民事假扣押裁定、提存書
      、臺灣臺北地方法院民事判決（以上參92年發查字第4672
      號卷宗第29至35頁）在卷可佐，是被告甲○○詐欺犯行、
      被告丙○○偽造文書之犯行，均堪認定。
三、核被告甲○○所為，係犯刑法第339 條第1 項詐欺取財罪、
    同條第2 項之詐欺得利罪；被告丙○○所為，係犯刑法第21
    0 條之偽造私文書罪。又被告甲○○詐騙歌林公司、戊○○
    （原名為楊志雄）之詐欺取財與詐欺得利犯行，時間緊接，
    犯罪構成要件相同，顯係基於概括犯意為之，為連續犯，應
    依刑法第56條規定論以詐欺取財之一罪，並加重其刑。又被
    告丙○○與假冒「金勝吉」之年籍不詳成年男子間，就上述
    偽造私文書之犯行，有犯意聯絡與行為分擔，應論以共同正
    犯。又被告丙○○利用不知情之成年人偽刻金勝吉之印章，
    為間接正犯。又被告丙○○偽刻金勝吉之印章、偽造金勝吉
    之印文及署名之行為，乃係其偽造私文書之階段行為，不另
    論罪。爰審酌被告甲○○為詐取告訴人歌林公司之電器產品
    ，竟於報紙刊登辦理貸款廣告，復向亟需現金之告訴人戊○○騙稱只須擔任前述經銷合約之保證人，並提供土地供告訴
    人歌林公司設定抵押權後，即可取得貸款，以上述方法詐得
    告訴人歌林公司之電器產品達128 萬元，又造成告訴人戊○○之上述土地（嗣後贈與渠父丁○○），經歌林公司聲請法
    院強制執行而遭查封拍賣，惡性非輕，且又於前述明確證據
    之下仍飾詞卸責，遑論賠償告訴人歌林公司、戊○○之損失
    ，足見其毫無悔意；又衡酌被告丙○○係因欠缺金錢使用，
    於看見被告甲○○之貸款廣告後，欲向被告甲○○借款，方
    找尋前述男子冒充渠子金勝吉，充當上述經銷合約之保證人
    而偽造私文書，嗣後因察覺有異而放棄向被告甲○○借款，
    並未將前述偽造之私文書交付告訴人歌林公司予以行使，足
    見惡性並非重大，復斟酌被告丙○○坦承犯行，犯後態度尚
    佳，並考量被告甲○○、丙○○之犯罪手段、犯罪所得及所
    造成之損害等一切情狀，分別量處如主文所示之刑，並就被
    告丙○○之部分諭知易科罰金之折算標準。又被告丙○○前
    未曾受有期徒刑以上刑之宣告，此有臺灣高等法院被告全國
    前案記錄表一份在卷可佐，其因一時失慮，經此偵、審程序
    及刑之宣告，應知所警惕而無再犯之虞，本院因認暫不執行
    其刑為當，併予以宣告緩刑2 年，以啟自新。又偽造之「金
    勝吉」署押、印文各2 枚，應依刑法第219 條規定併宣告沒
    收。
據上論斷，應依刑事訴訟法第299 條第1 項前段，刑法第28條、
第56條、第339 條第1 項、第2 項、第210 條、第41條第1 項前
段、第74條第1 款、第219 條，罰金罰鍰提高標準條例第1 條前
段、第2 條，判決如主文。
本案經檢察官乙○○到庭執行職務。
中　　華　　民　　國　　94　　年　　4 　　月　　26　　日
                  刑事第十庭審判長法　官     張世賢
                                  法  官     王啟明
                                  法  官     呂曾達
以上正本證明與原本無異。
如不服本判決，應於收受送達後10日內向本院提出上訴書狀。
　　　　　　　　　　　 　　       書記官     林慧君
中　　華　　民　　國　　94　　年　　4 　　月　　26　　日
附錄本判決論罪之法條：
刑法第339條第1項、第2項。
中華民國刑法第339條第一項、第二項。
意圖為自己或第三人不法之所有，以詐術使人將本人或第三人之
物交付者，處5 年以下有期徒刑、拘役或科或併科1 千元以下罰
金。
以前項方法得財產上不法之利益或使第三人得之者，亦同。
刑法第216條。
行使第 210 條至第 215 條之文書者，依偽造、變造文書或登載
不實事項或使登載不實事項之規定處斷。
